高雄高等行政法院裁定
110年度訴字第72號
原      告  林昌暘                                      
被      告  臺南市政府                              
代  表  人  黃偉哲              
訴訟代理人  侯信逸  律師
上列當事人間土地重劃事件，原告不服內政部中華民國110年1月
22日台內訴字第1090074902號訴願決定，提起行政訴訟，本院裁
定如下：
　　主  文
一、原告之訴駁回。
二、訴訟費用由原告負擔。
　　理  由
一、按「原告之訴，有下列各款情形之一者，行政法院應以裁定
    駁回之。但其情形可以補正者，審判長應定期間先命補正：
    ……六、起訴逾越法定期限者。」「(第1項)第4條及第5條訴
    訟之提起，除本法別有規定外，應於訴願決定書送達後2個
    月之不變期間內為之。(第3項)不經訴願程序即得提起第4條
    或第5條第2項之訴訟者，應於行政處分達到或公告後2個月
    之不變期間內為之。」行政訴訟法第107條第1項第6款及第1
    06條第1項前段、第3項分別定有明文。
二、次按獎勵土地所有權人辦理巿地重劃辦法(下稱獎勵重劃辦
    法)第27條第1項、第2項規定：「(第1項)直轄市或縣（市）
    主管機關受理申請核准實施市地重劃後，應檢送重劃計畫書
    草案，通知土地所有權人及已知之利害關係人舉辦聽證，通
    知應於聽證期日15日前為之，並於機關公告欄及網站公告，
    公告期間自通知之日起，不得少於15日。(第2項)直轄市或
    縣（市）主管機關應以合議制方式審議第25條第1項申請案
    件，並應以公開方式舉行聽證，斟酌全部聽證之結果，說明
    採納及不採納之理由，作成准駁之決定。……。」第27條之1
    第3項規定：「重劃計畫書修正草案內容涉及變更重劃範圍
    者，重劃會得併同申請核准變更重劃範圍及重劃計畫修正草
    案。」復按行政程序法第108條規定：「（第1項）行政機關
    作成經聽證之行政處分時，除依第43條之規定外，並應斟酌
    全部聽證之結果。但法規明定應依聽證紀錄作成處分者，從
    其規定。（第2項）前項行政處分應以書面為之，並通知當
    事人。」第109條規定：「不服依前條作成之行政處分者，
    其行政救濟程序，免除訴願及其先行程序。」是以，行政機
    關受理申請核准實施市地重劃併同核定重劃範圍之准駁決定
　　，經聽證且作成書面者，免除訴願及其先行程序，應直接向
    行政法院提起訴訟救濟。此乃法所明定，無因處分相對人或
    利害關係人主觀意思而得予變更。　　
三、查被告於民國107年1月23日核准成立「臺南市長安(二)自辦
    市地重劃區重劃會」(下稱重劃會)，該會於107年6月23日召
    開第一次會員大會審議通過擬辦重劃範圍，以107年7月16日
    函檢附會員大會紀錄、擬辦重劃範圍及位置圖等資料向被告
    申請核定重劃範圍，被告乃依獎勵重劃辦法第20條規定，於
    108年3月25日召開臺南市市地重劃委員會(下稱重劃委員會)
    108年度第一次會議審議通過，以108年5月17日府地劃字第1
    08043516A號函核定重劃範圍。嗣重劃會為因應都市計畫調
    整，於108年6月29日召開第二次會員大會審議通過變更重劃
    範圍及依變更後重劃範圍擬定重劃計畫書草案，乃依獎勵重
    劃辦法第27條及第27條之1第3項規定，以108年9月26日長安
    (二)重劃字第108021號函(本院卷第141-142頁)向被告申請
    核准實施市地重劃併同核定變更重劃範圍，被告受理前開申
    請案，乃於109年4月10日舉辦聽證(訴願卷第28-49頁)，並
    提請重劃委員會109年7月29日109年度第三次會議審議通過
    後(處分卷第65-169頁)，據以做成109年9月9日府地劃字第1
    091046087B號函(下稱系爭處分，本院卷第29頁)准予核定變
    更重劃範圍及實施市地重劃，並副知重劃區內各土地所有權
    人及已知利害關係人。被告係依獎勵重劃辦法第27條辦理聽
    證後作成系爭處分，依上開規定，原告若有不服，免除訴願
    及其先行程序，應於送達後2個月之不變期間內，直接提起
    行政訴訟。惟因系爭處分未載明救濟方式及期限之教示，依
    行政程序法第98條第1項規定，處分機關告知之救濟期間有
    錯誤時，應由該機關以通知更正之，並自通知送達之翌日起
    算法定期間。被告復以109年11月23日府地劃字第109141712
    6號函（下稱109年11月23日函，處分卷第5-6頁)，主旨即記
    載：「更正補充本府109年9月9日府地劃字第1091046087B號
    函(即系爭處分)之說明內容」，說明三記載，系爭處分並未
    載明救濟方式及期限，參酌行政程序法第98條規定更正補充
    「不服本行政處分者，得自本行政處分送達翌日起2個月內
    ，向高雄高等行政法院提起行政訴訟。」另參酌同規定，自
    本通知送達之翌日起算2個月為法定期間等語。被告109年11
    月23日函業於109年11月26日送達原告，並由原告本人收受
    等情，有郵件收件回執在卷可稽(本院卷第139-140、269-27
    1頁)。再查，原告雖於109年10月7日提起訴願（訴願卷第20
    5頁)，惟於109年11月26日收受被告109年11月23日函後，未
    依前開教示逕向本院提起行政訴訟，直至內政部訴願審議委
    員會於110年1月22日為不受理之決定後，原告始於110年3月
    4日向本院提起本件訴訟(本院卷第11頁)。準此，本件既為
    免經訴願程序之案件，而原告於109年11月26日收受被告109
    年11月23日函，應遵守2個月之不變期間提起合法訴訟，亦
    即本應於110年1月26日(星期二)前起訴；詎原告於110年3月
    4日始向本院提起本件訴訟，已逾起訴之不變期間，復無從
    補正，揆諸前揭規定及說明，原告提起本件訴訟已不合法，
    應予駁回。是原告提起本件訴訟，顯非合法，且其情形無從
    補正，依前揭規定，應予駁回。又原告之訴既因起訴逾期而
    遭駁回，則原告關於原處分及訴願決定是否違法之指摘，本
    院即無再予論述之必要，併予敘明。
四、結論：原告之訴不合法。
中　　華　　民　　國　　111 　年　　1 　　月　　28　　日
              高雄高等行政法院第二庭
                          審判長法官  李　協　明
                                法官  曾　宏　揚
                                法官  廖　建　彥

以上正本係照原本作成。
如不服本裁定，應於裁定送達後10日內以書狀敘明理由，經本院
向最高行政法院提出抗告（須按對造人數附具繕本）。
中　　華　　民　　國　　111 　年　　1 　　月　　28　　日

                              書記官　洪　美　智